# 关于能否形成“控制”的问题

提问人：Dozen 时间：2016-09-06 16:06:22
请教各位版主： 1.判断是否形成控制并纳入合并范围，主要看章程中的股东会约定还是董事会约定？比如： 甲与乙设立A公司，甲持股60%，乙持股40%； A公司章程约定，股东会所有决议须经全体股东一致同意方能生效；董事会决议过半数通过方能生效（甲在董事会中占2/3）； A公司董事会能够：1.决定公司的经营计划和投资方案；2.制定年度财务预算、决算方案；3.制定利润分配和弥补亏损方案；4.决定公司内部管理机构的设置；5.决定聘任或解聘公司总经理等管理人员....
上述董事会制定的方案，由股东会审议批准。
请问这种情况下，甲是否达到了控制A公司的权利，并将A公司纳入合并范围？
2.丙与丁公司设立B公司，公司章程约定重大经营事项由董事会决定。董事会成员 3 人，B公司董事会人员的选择做如下约定： 公司成立起至XX项目建设期结束日止期间，丙公司推荐 1 名董事，丁公司推荐 2 名董事；XX项目建设期结束后的运营期间，丙公司推荐 2 名董事，丁公司推荐 1 名董事。
请问这种情况下，丙公司在设立B公司时怎样核算？ 对于丙公司而言，在建设期是无法主导B公司的，但是建设期结束后就能有主导B公司的权利。要在建设期间作为权益法核算，运营期再纳入合并范围吗？
谢谢

回答人：chenyiwei
1 、如果涉及财务、经营决策等相关活动事项的决策需经过董事会、股东会等多级权力机构的逐级审核，不能绕过其中一级直接进入上一级，则事实上应确保本企业对该决策流程中的每一级权力机构都具有主导权，才能实现对该被投资企业的控制。（注：此处假设可以仅仅依据表决权来判断是否控制，不考虑“权力来源于表决权以外的其他权利”的情形，下同） 2 、根据合并报表准则规定，当一个企业有多项相关活动时，能够控制对该被投资方的可变回报产生最大影响的相关活动的投资方具有对该企业的控制权。如果该被投资企业的建设方案已经确定，不会再发生重大改变，建设成本预算也已基本确定，则“建设”对可变回报的影响将小于“运营”。因此，应当认为按约定将在运营期间取得控制权的丙公司具有对其控制权的可能性较大。

提问人：Dozen 时间：2016-09-07 15:27:14
第二个问题想追加问一下： 合并准则“第十条 两个或两个以上投资方分别享有能够单方面主导被投资方不同相关活动的现时权利的，能够主导对被投资方回报产生最重大影响的活动的一方拥有对被投资方的权力。”； 这里面的“现时权利”怎么理解啊？感觉这一条说的意思是如果B公司有两条业务线，丙公司控制一条大的，丁公司控制一条小的，这样判定结果是丙公司控制。 而上面第二个问题里的建设期和运营期是时间上区分的，尽管建设期内可变回报可能会比较小，但这一期间确实是丁公司在主导B公司的相关活动啊，丙公司在建设期应该不具有主导B公司的“现时权利”吧，是一个未来权力？

回答人：chenyiwei
此类情况，虽然建设活动是丁公司主导，但一般理解，对于建设和设计方面的重大事项的决定权还应当是丙更大些，否则建设和运营这两个阶段很难顺利衔接，毕竟建设是为运营服务的，建设本身不是最终目的。这类架构安排，很可能丁只是负责一些建设期内日常行政性的事务，对被投资方固定资产的设计、产能规模等作出重大改动的权力很可能有限，因此很难说丁在建设期间能够真正主导被投资方。

提问人：zengfengxia 时间：2016-10-03 11:29:01
“1、如果涉及财务、经营决策等相关活动事项的决策需经过董事会、股东会等多级权力机构的逐级审核，不能绕过其中一级直接进入上一级，则事实上应确保本企业对该决策流程中的每一级权力机构都具有主导权，才能实现对该被投资企业的控制。（注：此处假设可以仅仅依据表决权来判断是否控制，不考虑“权力来源于表决权以外的其他权利”的情形，下同）” 这一块总是理解的不好，如果其中一方能够控制股东会，不能控制董事会，但拥有更换董事的能力，且不受限制，在董事会的权利还重要吗?（按中国大陆公司法）

回答人：chenyiwei
如果拥有更换全部或大部分董事的权力，则可以控制董事会；如果只能更换分配给自身的席位的董事人选，而席位不过半，则仍不可控制董事会。“不能控制董事会”和“拥有更换大部分董事的权力”是矛盾的。